【裁判字號】    99,基小,1451
【裁判日期】    991026
【裁判案由】    返還押租金
【裁判全文】
臺灣基隆地方法院小額民事判決
原      告  丙○○
被      告  乙○○
訴訟代理人  甲○○
上列當事人間請求返還押租金事件，本院於民國99年10月12日言
詞辯論終結，判決如下：
    主  文
被告應給付原告新臺幣捌仟元，及自民國九十九年九月八日起至
清償日止，按週年利率百分之五計算之利息。
原告其餘之訴駁回。
訴訟費用新臺幣壹仟元，由被告負擔新臺幣捌佰元，餘由原告負
擔。
本判決原告勝訴部分得假執行。
    事實及理由
一、按訴狀送達後，原告不得將原訴變更或追加他訴，但擴張、
    減縮應受判決事項之聲明者，不在此限，民事訴訟法第 255
    條第1項第3款定有明文。原告起訴時請求被告給付原告新臺
    幣（下同）19,100元，及自起訴狀繕本送達翌日起至清償日
    止按週年5%計算之利息，之後變更為請求被告給付 1萬元及
    上開法定遲延利息，核與前開規定相符，應予准許，先予敘
    明。
二、原告起訴主張：
  (一)原告於民國99年6月5日向被告承租門牌號碼台北縣萬里鄉萬
    里加投258號房屋（下稱系爭房屋），約定租期自99年6月15
    日至100年6月14日，每月租金4,000元，連同2個月的押金共
    12,000元，另扣除2,000元之修繕費，原告交付1萬元予被告
    ，並立有書面租賃契約書（下稱系爭租約），另雙方約定同
    年6月5日至6月14日為系爭房屋之修繕期，原告於6月 7日開
    始請人整修粉刷並更換門鎖以利居住，詎料 6月10日下午之
    大雨，原告發現系爭房屋後段增建部分位於客廳後方房間及
    廚房牆壁接合處開始大量漏水，原告隨即於當晚向被告反映
    其為何未告知有如此嚴重瑕疵，並要求取消租約及退還全額
    押租金，然被告僅同意返還1個月的押金4,000元，幾經協調
    無果，為此起訴請求被告應返還原告押金 8,000元及扣除修
    繕費之租金2,000元，合計1萬元，暨自起訴狀繕本送達翌日
    起至清償日止按週年5%計算之利息。
  (二)對被告答辯之陳述：被告抗辯依系爭租約第18條約定可拒絕
    返還押租金，惟該條之適用須以不可歸責於被告之事由為前
    提，原告承租系爭房屋是與老人及新生兒共同居住，系爭房
    屋因漏水所引起的潮濕及發霉狀況，會影響老人風濕性關節
    炎和新生兒呼吸道發育，不適合居住，被告事前未告知系爭
    房屋會漏水，已違反告知義務且未履行民法第 423條規定之
    義務，原告自得依同法第424條規定終止租約。
三、被告聲明駁回原告之訴，並抗辯：系爭房屋是違章建築，的
    確有少許漏水，但仍可居住，被告一開始即告知系爭房屋會
    漏水，當時原告還要求粉刷及換鎖，所以被告自原告應付之
    押租金12,000元中扣除 2,000元作為修繕費用，實際上向原
    告收取10,000元，之後原告因系爭房屋漏水是否承租反覆不
    定，最終才以存證信函聲明解除系爭租約，但原告未將系爭
    房屋鑰匙返還被告，以致無法讓其他有意承租者查看房屋狀
    況，依系爭租約約定，被告可扣1個月租金。
四、當事人不爭執的事實：兩造於99年6月5日談妥原告向被告承
    租系爭房屋事宜，並簽立日期填載為99年 6月15日之系爭租
    約，約定租期自99年6月15日至100年6月14日，每月租金4,0
    00元，第1個月租金連同2個月的押金共12,000元，扣除被告
    交付原告供修繕及換鎖之2,000元，原告交付被告1萬元，之
    後原告因系爭房屋有漏水情形而取消租約，並於99年 6月21
    日郵寄安樂路郵局存證號碼000301號存證信函（下稱 00301
    號存證信函）予被告，要求返還押租金1萬元，被告於99年6
    月22日收受該存證信函等事實，為兩造所不爭執，並有系爭
    租約、存證信函影本等件在卷足憑，堪信屬實。
五、當事人爭點的論斷：原告主張系爭租約已經取消，被告應返
    還押租金 1萬元，則為被告所否認，因此雙方的爭點是系爭
    租約何時失效？被告得否依系爭租約約定扣除 1個月租金？
    經查：
  (一)按不動產租賃契約為繼續性契約，而關於繼續性契約之解除
    和終止，在法律上為不同之概念，即以契約是否開始履行為
    分野，契約如尚未履行始有解除契約之問題，一旦契約開始
    履行後僅有終止問題。系爭租約於99年6月5日成立，租賃期
    間則自99年6月15日起算，已如前述，原告主張其於99年6月
    月11日或12日即已解除系爭租約，為被告所否認，原告自承
    其對於是否繼續承租房屋確有反覆未決情形，復未舉證證明
    已於99年 6月11日或12日確定解除系爭租約，原告主張系爭
    租約已於99年6月11日或12日解除，自不足採。然原告於000
    301 號存證信函中聲明「解除」系爭租約，應解釋為終止系
    爭租約之意思表示，則系爭租約應於000301號存證信函到達
    被告之日即99年6月22日終止。
  (二)系爭租約第18條前段固約定：「…租賃期間內乙方（即原告
    ）若擬提前遷離他處時，乙方應賠償甲方（即被告）一個月
    租金，乙方決無異議。…」，惟按租賃物為房屋或其他供居
    住之處所者，如有瑕疵，危及承租人或其同居人之安全或健
    康時，承租人雖於訂約時已知其瑕疵，或已拋棄其終止契約
    之權利，仍得終止契約，民法第 424條定有明文。兩造就系
    爭房屋約定之租期為 1年，系爭房屋有漏水之事實為被告所
    不爭執，兩造雖未於系爭租約明定租賃物應符合之使用、收
    益狀態為何，因原告承租系爭房屋係供居住使用，系爭房屋
    漏水對於居家生活安全自有妨礙，且會對人體身體健康產生
    不良影響，致原告無法為圓滿之使用收益，原告主張依民法
    第 424條規定終止系爭租約，即屬有據。被告既未提供合於
    所約定使用、收益之租賃物，交付原告，顯有可歸責事由，
    即原告係基於可歸責於被告之事由而依法律規定終止系爭租
    約，被告自不得依系爭租約第18條約定扣除 1個月租金作為
    賠償。
  (三)另按當事人訂立租賃契約，約定由承租人交付押租金者，其
    交付押租金之目的在擔保承租人租金之給付及租賃債務之履
    行，故租賃關係消滅後，承租人如有欠租或其他債務不履行
    時，其所交付之押租金，發生當然抵充之效力，而於抵充後
    ，猶有餘額，始生返還押租金之問題。依系爭租約第 5條：
    「乙方應於訂約時，交於甲方新臺幣捌仟元作為押租保證金
    ，乙方如不繼續承租，甲方應於乙方遷空、交還房屋後無息
    退還押租保證金。」之約定，原告既於租賃期限屆滿前終止
    系爭租約，自應遷空交還系爭房屋予被告，然原告於系爭租
    約終止後並未依約履行返還房屋之義務，至99年 9月21日始
    將系爭房屋鑰匙返還被告，為原告所自承，即屬違背民法第
    455 條之規定，致被告因而有受有相當於租金之損害，原告
    應負損害賠償責任，被告抗辯應自押租金中扣除相當於 1個
    月租金之損害，並無不合。
六、綜上所述，系爭租約因可歸責於被告之事由而終止，原告雖
    得請求被告返還2個月押金及1個月租金共12,000元，但原告
    因未於系爭租約終止後履行返還房屋之義務，須賠償被告相
    當於1個月租金之損害4,000元，應自上開押租金中扣除。從
    而，原告請求被告給付 8,000元及自起訴狀繕本送達被告翌
    日即99年9月8日起至清償日止，按年息5%計算之法定遲延利
    息，為有理由，應予准許，逾此範圍之請求，為無理由，應
    予駁回。
七、本件訴訟費用即第一審裁判費1,000元，由被告負擔 5分之4
    即800元，餘由原告負擔。
中    華    民    國    99    年    10    月    26    日
                  基隆簡易庭法  官  陳湘琳
以上正本係照原本作成。
對於本件判決如有不服，應於收受送達後20日內向本院提出上訴
書狀，上訴於本院合議庭，並按他造當事人之人數附具繕本。
當事人之上訴，非以判決違背法令為理由不得為之，上訴狀應記
載上訴理由，表明下列各款事項：
(一)原判決所違背之法令及其具體內容。
(二)依訴訟資料可認為原判決有違背法令之具體事實。
中    華    民    國    99    年    10    月    26    日
                            書記官  張慧儀

司法院資訊處製作；財團法人民間司法改革基金會備份。
